最高法院刑事判決　　　　　　　　　　　　　　　八十八年度台上字第三○○七號
　　上　訴　人　甲○○
右上訴人因偽造文書案件，不服台灣高等法院台中分院中華民國八十六年四月三十日
第二審判決（八十六年度上訴字第一五五號，起訴案號：台灣台中地方法院檢察署八
十五年度偵字第六四七○號），提起上訴，本院判決如左：
    主  文
上訴駁回。
    理  由
按刑事訴訟法第三百七十七條規定，上訴於第三審法院，非以判決違背法令為理由，
不得為之。是提起第三審上訴，應以原判決違背法令為理由，係屬法定要件。如果上
訴理由狀並未依據卷內訴訟資料，具體指摘原判決不適用何種法則或如何適用不當，
或所指摘原判決違法情事，顯與法律規定得為第三審上訴理由之違法情形，不相適合
時，均應認其上訴為違背法律上之程式，予以駁回。本件上訴意旨略稱：(一)台中縣清
水鎮○○○路八十五號房屋共有二戶電錶，上訴人已告知共同被告蘇進春須從蔡金柱
之電錶分戶，惟因蘇進春疏未注意而偽刻蔡清求之印章，故偽刻印章並非上訴人之意
思，上訴人與蘇進春自無犯意聯絡及行為分擔。(二)上訴人如已得蔡金柱同意，且又將
水電全部包予蘇進春承攬，則蘇進春即可從蔡金柱處取得分戶用電，不必共同偽造蔡
清求之印文，原審對此置而不論，亦未傳訊證人蔡金柱，有未盡調查等違背法令之情
形。(三)上訴人將電錶分戶安裝事務交由蘇進春承攬，線路之遠近應與上訴人無涉。又
共同被告蘇進春與證人康見清於第一審供稱上訴人已得蔡金柱之同意，而上訴人亦已
庭呈錄音帶為證；上訴人既得蔡金柱同意使用其電錶，可達供電之目的，何須再使用
蔡清求之電錶云云。
惟查原判決撤銷第一審關於上訴人甲○○部分之不當判決，改判仍論處上訴人共同行
使偽造私文書，足以生損害於公眾及他人罪刑，已敘明所憑之證據及認定之理由；而
認定事實與證據取捨，乃事實審法院之職權，苟其證據之取捨及事實之認定，不違背
經驗法則與論理法則，即不容任意指摘為違法而執為上訴第三審之理由。原判決依卷
證資料，認定上訴人於民國七十九年間，因妨害自由罪經判處有期徒刑五月，減為有
期徒刑二月十五日確定，八十年二月二十日執行完畢。復於八十四年三月間，在台中
縣清水鎮○○○路八十六號建造違章建築，因無使用執照，無法申請供電。上訴人為
達供電目的，遂與敦園水電工程有限公司負責人蘇進春 (業經判刑確定) 基於共同犯
意聯絡，未經蔡清求同意，於八十四年七月中旬某日，由上訴人委託蘇進春自蔡清求
使用之電錶辦理分戶用電手續，另分設電錶於其違章建築使用。蘇進春遂至蔡清求住
處抄錄其電錶號碼後，於同年七月二十九日上午九時許，赴台中縣清水鎮○○街二十
三之二號，委託不知情之「文友社」偽造「蔡清求」印章一枚。旋於同日上午十時許
至台灣電力公司清水服務所，以上訴人之名義填寫台灣電力公司表燈（分戶）登記單
一份，並冒用蔡清求之名義，在台灣電力公司變更用電 (部分廢止) 登記單上用電戶
名簽章欄、用戶簽章認證欄、用戶地址欄，及其附件屋內線配線圖 (即現場相關位置
圖)、 用電裝置竣工圖上之新建房屋位置上，各加蓋偽造之蔡清求印章，持向該服務
所申請分戶用電，經准予分設電錶於上開違章建築使用，並自八十四年八月七日開始
送電，足以生損害於蔡清求及台灣電力公司對電錶設立及管理之正確性等情。已敘明
上開事實，業據蔡清求證稱未將其電錶借與上訴人辦理分戶使用，亦未授權他人代刻
印章。而共同被告蘇進春亦供稱上訴人委託其辦理電錶分戶，係言明由門牌八十五號
最靠近上訴人住家之電錶 (即蔡清求之電錶) 辦理分戶，並非自蔡金柱之電錶分戶等
語。復據證人即台灣電力公司清水服務所承辦員李朝西結證屬實，並有台灣電力公司
表燈 (分戶) 登記單、台灣電力公司變更用電 (部分廢止) 登記單、屋內線配線圖、
用電裝置竣工圖、竣工報告單、用電裝置檢驗記錄、電費收據及照片等件為證。即上
訴人亦坦承委託蘇進春辦理門牌八十五號之電錶分戶，分設電錶於其違章建築使用等
情，且供明其自幼與蔡金柱兄弟毗鄰而居，彼此熟識。足見上訴人對於蔡清求住家及
電源所在，知之甚詳，參酌共同被告蘇進春之供述及證人康見清之證言，顯係上訴人
未經蔡清求同意，擅以偽造文書方式，遂行分設電錶供其使用之目的甚灼。又證人康
見清之證言，無法證明上訴人已得蔡清求同意使用其電錶分戶；至於蔡金柱是否同意
使用其電錶分戶，與本件犯罪無涉，並無加以調查之必要。因認上訴人之犯行，事證
明確，為其所憑之證據及認定之理由。並以上訴人所辯已得蔡金柱同意，由其電錶分
戶，但蘇進春卻誤接蔡清求之電錶云云，為不足採，已於理由內詳加敘明及指駁。經
核所為論敘，均與卷內證據資料相符，從形式上觀察，並無認定事實不依證據，或有
何採證違背經驗法則、論理法則等違法情形存在。按刑事訴訟法第三百七十九條第十
款所謂應於審判期日調查之證據，必須確與待證事實有重要之關係，亦即就其案情言
，非特有關聯性，且確有調查必要者，始為相當。本件上訴人之違章建築所使用之電
錶，係自蔡清求之電錶分戶而來；且係上訴人未徵得蔡清求之同意，即委託有犯意聯
絡之共同被告蘇進春，以偽造文書方式辦理分戶，為原判決合法認定之事實。上訴人
使用之電錶既非由蔡金柱之電錶分戶，則蔡金柱有無同意，與上訴人是否成立偽造文
書罪自屬無所關聯；原判決理由內就此既已詳加說明，故原審未傳喚蔡金柱而不為無
益之調查，殊與應於審判期日調查之證據而未予調查之違法，不相適合。至於上訴意
旨其餘所稱本件係共同被告蘇進春誤接蔡清求之電錶，上訴人與其並無偽造文書之犯
意聯絡；又上訴人已得蔡金柱同意分設電錶，可達供電目的，無須再偽造蔡清求之文
書辦理電錶分戶云云各節，均未依卷內訴訟資料，對原判決如何不適用法則或適用法
則不當為具體指摘，徒憑己見，就原審採證認事職權之適法行使，或原判決已說明之
事項，為單純之事實爭執，均非第三審上訴之合法理由。其上訴違背法律上之程式，
應予駁回。
據上論結，應依刑事訴訟法第三百九十五條前段，判決如主文。
中      華      民      國    八十八    年      六      月      十      日
                              最高法院刑事第十一庭
                                  審判長法官  陳  炳  煌
                                        法官  陳  正  庸
                                        法官  陳  世  雄
                                        法官  陳  東  誥
                                        法官  黃  正  興
      右正本證明與原本無異
                                              書  記  官
中      華      民      國    八十八    年      六      月     十五     日
